【裁判字號】    99,易,357
【裁判日期】    991025
【裁判案由】    竊盜
【裁判全文】
臺灣板橋地方法院刑事判決               99年度易字第357號
公  訴  人  臺灣板橋地方法院檢察署檢察官
被      告  甲○○
上列被告因竊盜案件，經檢察官提起公訴（98年度偵字第30051
號），本院判決如下：
    主  文
甲○○無罪。
    理  由
一、公訴意旨略以：被告甲○○意圖為自己不法之所有，於民國
    98年10月25日凌晨0 時15分許，侵入有人居住之臺北縣板橋
    市○○街18號1 樓A2房內，竊取被害人乙○○所有之皮包1
    只（內有乙○○之身分證、健保卡、新臺幣9200元、人民幣
    1300元、港幣30元及手機1 支）。嗣經警調閱監視器查看，
    始循線查獲上情。因認被告涉有刑法第321 條第1 項第1 款
    之於夜間侵入住宅竊盜罪嫌云云。
二、按犯罪事實應依證據認定之，無證據不得認定犯罪事實；不
    能證明被告犯罪者，應諭知無罪之判決，刑事訴訟法第154
    條第2 項、第301 條第1 項分別定有明文。次按事實之認定
    ，應憑證據，如未能發現相當證據，或證據不足以證明，自
    不能以推測或擬制之方法，以為裁判基礎；又認定犯罪事實
    所憑之證據，雖不以直接證據為限，間接證據亦包括在內，
    然而無論直接或間接證據，其為訴訟上之證明，須於通常一
    般之人均不致有所懷疑，而得確信其為真實之程度者，始得
    據為有罪之認定；再認定不利於被告之事實，須依積極證據
    ，苟積極證據不足為不利於被告事實之認定時，即應為有利
    於被告之認定，更不必有何有利之證據（最高法院40年臺上
    字第86號、76年臺上字第4986號、30年上字第816 號判例意
    旨參照）。
三、公訴人認被告涉有前揭加重竊盜罪嫌，無非係以上開事實，
    業據被害人乙○○指述稽詳，復有監視器畫面翻拍照片4 張
    等為其論據。訊據被告固坦承監視器畫面中戴安全帽之人為
    伊等情不諱，惟堅詞否認有何上開加重竊盜之犯行，辯稱：
    伊未曾進入被害人住處竊取被害人所有之皮包，且被害人住
    處監視器所攝錄之畫面中伊背的包包為大的斜背包，與被害
    人失竊的小皮包大小不符等語。經查：
（一）被害人乙○○位於臺北縣板橋市○○街18號1 樓A2房之住
      處，確曾於98年10月25日凌晨0 時15分許，遭人入內竊取
      皮包1 只，內含乙○○之身分證、健保卡、新臺幣9200元
      、人民幣1300元、港幣30元及手機1 支等情，業據被害人
      乙○○於警詢、偵查及本院審理時指述甚詳，自堪先認定
      屬實。而據證人乙○○於本院審理時證稱：伊住雅房，浴
      室在房間外，伊當天回家後，將皮包放在書桌旁的椅子上
      ，就進浴室洗澡，伊先生拿茶杯離開房間去浴室洗，伊出
      來後就發現皮包不見，懷疑是被告拿走，因為被告住在地
      下一樓，以前有向伊借錢，但沒有還伊，所以伊皮包一丟
      就聯想到被告，伊並未親眼看到被告進出伊房間，伊先生
      亦沒有看到被告出來等語（見本院卷99年10月13日審判筆
      錄第2 至5 頁），依被害人前揭所證，其與其先生並未親
      見被告進出其等住處行竊，且被害人僅因被告先前有向其
      借貸之事，即懷疑被告為行竊之人，是被害人乙○○所指
      被告為竊取上開財物之人，即已非無疑。
（二）次者，證人乙○○於警詢、偵查及本院審理時證述：伊發
      現失竊後有到派出所報案，隔天警察向里長調監視器畫面
      ，看到被告在伊租屋處形跡可疑，且被告當時騎乘機車，
      右手拿伊失竊的深紫色包包，被告並將包包藏在身體前方
      機車踏板處，然後騎車離去，伊是依據監視畫面確認被告
      為偷伊皮包的人等語（分見偵查卷第2 頁反面、第33頁、
      本院卷99年10月13日審判筆錄第3 至7 頁），復有監視器
      畫面翻拍照片4 張在卷可佐，雖被告坦承其為監視器畫面
      中戴安全帽之人，然觀諸該照片，既無法清楚辨識被告手
      中是否有被害人所稱之紫色皮包，亦無法辨識被告身體前
      方機車上有無該皮包，則上開照片自不足以推論被告有為
      本件犯行。再經本院向臺北縣政府警察局板橋分局後埔派
      出所調取現場監視光碟並當庭勘驗監視畫面，光碟內有兩
      個檔案，除第二個檔案錄影時間比第一個檔案早外，其餘
      內容均相同，播放後顯示在98年10月25日凌晨0 時許，被
      告從畫面的左下方出現，邊步行邊甩動右手畫圈，身上應
      無背包等物品，走到機車停放處，即騎乘機車離去等情，
      此經本院查核屬實（見本院卷99年6 月7 日勘驗筆錄），
      且本件僅有1 片現場監視光碟，亦有電話紀錄查詢表附卷
      可稽。則縱使被告確有行經被害人住處附近，亦無足遽然
      認定被告有竊取被害人皮包，是以，公訴人依憑上開監視
      錄影畫面翻拍照片認定被告犯罪，亦非有據。至被害人乙
      ○○雖曾證稱被告手拿伊紫色皮包等語在卷，然被害人既
      未親見該名竊嫌，僅係依上開監視錄影所攝畫面而為描述
      ，自亦不得以被害人所述上情作為不利被告之證據。
四、綜上所述，參諸卷內現存證據，既無法證明被告確有上開加
    重竊盜之犯行，且復查無其他積極證據足資證明被告有公訴
    人所指之行為，揆諸上揭說明，本件核屬不能證明被告犯罪
    ，自應諭知被告無罪之判決。
據上論斷，應依刑事訴訟法第301條第1項，判決如主文。
本案經檢察官劉文瀚到庭執行職務。
中    華    民    國    99    年    10    月    25    日
                  刑事第十四庭  審判長法  官  吳幸娥
                                      法  官  傅明華
                                      法  官  廖欣儀
以上正本證明與原本無異。
如不服本判決應於收受判決後10日內向本院提出上訴書狀，並應
敘述具體理由。其未敘述上訴理由者，應於上訴期間屆滿後20日
內向本院補提理由書（均須按他造當事人之人數附繕本）「切勿
逕送上級法院」。
                                      書記官  顏偉林
中    華    民    國    99    年    10    月    25    日

司法院資訊處製作；財團法人民間司法改革基金會備份。
